【裁判字號】    89,易,61
【裁判日期】    890704
【裁判案由】    竊佔
【裁判全文】
臺灣士林地方法院刑事判決                            八十九年度易字第六一號
    公  訴  人  臺灣士林地方法院檢察署檢察官
    被      告  丙○○
右列被告因竊佔案件，經檢察官提起公訴（八十八年度偵字第四三四六號），本院判
決如左：
    主  文
丙○○共同意圖為第三人不法之利益，而竊佔他人之不動產，處拘役伍拾日，緩刑貳
年。
    事  實
一緣臺北市○○區○○段三小段三一三地號為乙○○、庚○○、甲○○、癸○○、戊○○、己○○、壬○○、辛○○、丁○○等人所有，於民國八十年左右，乙○○等
  人樂捐該地號面積二十九平方公尺之土地予「子○○」以利其遷建。嗣丙○○自民
  國八十七年中秋節起至八十八年中秋節止，擔任「子○○」之爐主，明知除捐建之
  廟址以外，該地號其他部分土地為前揭土地所有權人所有，未經同意不得擅自佔有
  使用，竟夥同若干不詳身分之信眾，共同基於意圖為第三人不法利益之犯意聯絡，
  自八十七年十一月起至八十八年三月間，共同竊佔如附圖所示Ｃ部分，擴建為該廟
  之庭院、造景水池、廚房等。
二案經被害人乙○○訴請臺北市政府警察局內湖分局報告臺灣士林地方法院檢察署檢
  察官偵查起訴。
    理  由
一訊據被告丙○○固不否認於右揭時地為「子○○」之爐主，與信眾共同擴建該廟後
  方供作庭院等用途之事實，惟矢口否認有何竊佔之情事，辯稱：擴建時未有人阻止
  ，伊不知竊佔他人土地云云，惟查：(一)右揭事實，業據告訴人乙○○指訴綦詳，並
  經臺灣士林地方法院檢察署檢察官於八十八年十月八日、本院於八十九年五月十二
  日二度赴現場勘驗屬實，掣有履勘筆錄暨現場照片十八幀、勘驗筆錄暨現場照片二
  十七幀附卷可稽，且臺北市○○區○○段三小段三一三地號確為乙○○、庚○○、
  甲○○、癸○○、戊○○、己○○、壬○○、辛○○、丁○○等人所有，「子○○
  」後方庭院等設施擴建於前揭土地上，其座落位置、面積如附圖Ｃ所示部分等情，
  此有所有權狀影本七件、土地登記謄本、臺北市地形圖、臺北市中山地政事務所八
  十八年十一月十七日北市中地二字第八八六一八八八二○○號函所附之土地複丈成
  果圖各一件在卷可稽。(二)又「子○○」之爐主為該廟總負責人，廟內諸事均由爐主
  決定乙節，業據被告供承不諱（參見八十九年二月一日、同年月二十九日訊問筆錄
  ），並據證人即現任爐主丑○○證述無訛（參見八十九年三月二十一日訊問筆錄）
  ，則被告對於任職爐主期間「子○○」之一切事務，自不得諉為不知。況被告已自
  承：「（蓋水池等物）是信眾共同討論，說怎麼做比較好看，我有參與討論，我有
  去做」等語（參見八十九年二月二十七日訊問筆錄），則其就該廟擴建之犯行，顯
  與不詳身分之信眾有犯意聯絡及行為分擔。(三)該廟名下並無土地，其廟址座落土地
  為乙○○等人捐建，此分據告訴人指訴、證人即土地所有權人甲○○、現任爐主丑
  ○○證述綦詳，並有廟身石碑所載樂捐芳名錄可考（參見勘驗現場照片編號二），
  被告當知除廟址座落之土地以外，其餘均係他人之土地，於施工擴建以前，自應主
  動徵求土地所有人之同意，其竟未經土地所有權人之同意，在廟址以外擅自擴建庭
  院、造景水池、廚房等設施，其具有為第三人不法利益之意圖甚明。又被告及信眾
  興建庭院等物，係為「子○○」及其信眾不法之利益，並非為自己不法之利益，檢
  察官起訴事實容有誤會，併此敘明。綜上所述，被告所辯顯係卸責之詞，不足採信
  ，本件事證明確，被告犯行堪以認定，應依法論科。
二核被告所為，係犯刑法第三百二十條第二項、第一項之竊佔罪。其與不詳身分之信
  眾就前揭犯行有犯意聯絡與行為分擔，均係共同正犯。又刑法第三百二十一條之加
  重規定，雖包括第三百二十條第二項之竊佔罪在內（最高法院八十七年度臺上字第
  三○三四號判決參照），惟本件不能證明共犯之人數超過三人，爰不論以結夥三人
  以上竊佔罪，併此敘明。爰審酌被告素行良好，年事已高，平日熱心公益，擔任「
  子○○」爐主工作，因一時失慮，致觸犯本案犯行，及其犯罪動機、目的、生活狀
  況、智識程度等一切情狀，量處如主文所示之刑。查被告前未曾受有期徒刑以上刑
  之宣告，有臺灣高等法院被告全國前案紀錄表一份在卷可稽，經此次起訴審判後，
  當應知警惕而無再犯之虞，本院認所宣告之刑以暫不執行其刑為當，爰併予以宣告
  緩刑，以啟自新。
三公訴意旨另以：被告丙○○意圖為自己及第三人不法之利益，於八十七年十一月至
  八十八年三月間，夥同若干不詳身分之信眾，在乙○○等人所共有之臺北市○○區
  ○○段三小段三一三地號如附表所示Ｂ部分，搭蓋面積十一平方公尺之輕鋼架遮雨
  棚，因認此部分亦涉犯刑法第三百二十條第二項竊佔罪嫌云云。訊據被告堅詞否認
  此部分有何竊佔之事實，辯稱：該處原以帆布搭蓋，八十三年間改成木造塑膠棚架
  、去年做成輕鋼架遮雨棚等語。公訴人認被告涉犯此部分罪嫌，無非係以告訴人之
  指訴、履勘筆錄、現場照片、複丈成果圖等為主要論據。按犯罪事實應依證據認定
  之，無證據不得推定其犯罪事實，刑事訴訟法第一百五十四條定有明文，又按刑法
  之竊佔罪，為即成犯，於其竊佔行為完成時犯罪即成立，以後之繼續竊佔乃狀態之
  繼續，而非行為之繼續（最高法院六十六台上三一一八號判例參照）。系爭廟身後
  方如附圖所示Ｂ部分之輕鋼架遮雨棚，於八十三年間原係木造辦公室，放置香爐、
  紙錢等物，因遭颱風摧毀，嗣於八十七年間翻修為輕鋼架材質等情，業據證人丑○○證述綦詳（參見八十九年三月二十一日、八十九年五月十二日訊問筆錄），核與
  被告所辯大致相符，堪認屬實。其佔用事實既未變更，依竊佔罪為即成犯之性質，
  縱認該廟有竊佔告訴人土地之情形，其佔用行為於八十三年以前即已完成，被告當
  時既非該廟爐主，復不能證明佔用當時被告有參與竊佔行為，自不得以竊佔罪相繩
  。此外復查無其他積極事證足認有被告有公訴人所指此部分之犯行，然公訴意旨認
  此部分與前揭論罪科刑之竊佔罪間係單純一罪，爰不另為無罪之諭知。
據上論斷，依刑事訴訟法第二百九十九條前段，刑法第三百二十條第二項、第一項、
第七十四條第一款，罰金罰鍰提高標準條例第一條前段，判決如主文。
中        華        民        國    八十九      年    七    月    四    日
                                臺灣士林地方法院刑事第四庭
                                            法  官  陳  玉  曆
右正本證明與原本無異。
如不服本判決，應於送達後十日內，向本院提出上訴狀。
                                            書記官  陳  鳳  嬌
中        華        民        國    八十九      年    七    月    七    日
附錄本案論罪科刑法條全文。
刑法第三百二十條第二項、第一項：
  意圖為自己或第三人不法之所有，而竊取他人之動產者，為竊盜罪，處五年以下有
  期徒刑、拘役或五百元以下罰金。
  意圖為自己或第三人不法利益，而竊佔他人之不動產者，依前項之規定處斷。


司法院資訊處製作；財團法人民間司法改革基金會備份。
